臺灣臺北地方法院刑事判決　　　　　　 95年度訴緝字第190號
公　訴　人　臺灣臺北地方法院檢察署檢察官
被　　　告　甲○○
　　　　　　　　　　（現另案於福建金門監獄執行中）
上列被告因違反臺灣地區與大陸地區人民關係條例案件，經檢察
官提起公訴（88年度偵字第5446號）及臺灣臺北地方法院檢察署
檢察官（88年度偵字第9213號）、臺灣桃園地方法院檢察署檢察
官（89年度偵字第9529號、第10460號、第14034號、）、臺灣士
林地方法院檢察署檢查官（91年度偵字第6856號）移送本院併案
審理，本院判決如下：
    主    文
甲○○共同連續行使偽造私文書，足以生損害於公眾及他人，處
有期徒刑壹年陸月，減為有期徒刑玖月。
如附表一所示之物、如附表二編號一至編號十所示之物及黏貼在
如附表二編號十一所示之照片壹張，均沒收。
    事    實
一、甲○○基於行使偽造私文書、變造特種文書及使公務員登載
    不實文書、使大陸地區人民非法進入臺灣地區之概括犯意，
    而為下述行為：
  (一)於民國八十七年十一月間，與吳雲亮（另案經本院以九十四
    年度簡字第一六０八號刑事簡易判決判處有期徒刑六月，如
    易科罰金，以三百元折算一日確定）、楊家輝（另案通緝中
    ）、甲○○（四十七年六月十四日生，下稱四十七年次）、
    林彩玉（均另案經本院以九十四年度簡字第一六０八號刑事
    簡易判決各判處有期徒刑三月，如易科罰金，均以三百元折
    算一日，並均緩刑二年確定）、真實姓名、年籍均不詳，綽
    號「阿和」之大陸地區成年男子、自稱「林先生」之成年男
    子、大陸地區人民鄭秀菁（另案經本院以八十八年度易字第
    七二八號刑事判決判處有期徒刑一年六月確定）及其他六名
    真實姓名、年籍均不詳之大陸地區成年男女，基於共同之犯
    意聯絡，分由大陸地區人民鄭秀菁及其他八名真實姓名、年
    籍均不詳之大陸地區成年男女將照片持交真實姓名、年籍均
    不詳自稱「林先生」，嗣由真實姓名、年籍均不詳，綽號「
    阿和」之大陸地區成年男子將鄭秀菁及其他八名真實姓名、
    年籍均不詳之大陸地區成年男女照片持交甲○○，再由甲○
    ○以每張身分證新臺幣（下同）二萬元至三萬元之代價邀集
    吳雲亮對外收購身分證，吳雲亮遂以每張一萬元之代價向甲
    ○○（四十七年次）、林彩玉收購其等二人身分證後，甲○
    ○（四十七年次）、林彩玉並邀來不知情之戊○○、乙○○
    、丙○○、己○○、丑○○、庚○○、子○等人，向之藉詞
    旅行社免費招待代辦護照出國旅遊，不出國旅遊者，則可獲
    得一萬元現金之活動，使不知情之戊○○、乙○○、丙○○
    、辛○○、己○○、丑○○、庚○○、子○應允交付身分證
    授權辦理護照後，再由甲○○（四十七年次）、林彩玉帶領
    甲○○向丙○○、乙○○收取丙○○、乙○○及其妻戊○○
    身分證，當場支付一萬元報酬予丙○○及二萬元報酬予乙○
    ○，辛○○、己○○、丑○○、庚○○、子○之身分證則係
    由甲○○（四十七年次）負責收取，並當場轉交甲○○所交
    付之一萬元報酬後，將身分證持交甲○○，甲○○取得戊○
    ○、乙○○、丙○○、辛○○、己○○、丑○○、庚○○、
    子○之身分證後，即在不詳地點與楊家輝以將大陸地區女子
    鄭秀菁及其他八名真實姓名、年籍均不詳之大陸地區成年男
    女照片分別換貼在戊○○、乙○○、丙○○、辛○○、己○
    ○、丑○○、庚○○、子○及甲○○（四十七年次）、林彩
    玉之身分證上之方式，變造屬於特種文書之身分證後，再由
    曾在旅行社任職之楊家輝或不知情之大華旅行社黃芯怡、安
    達旅行社廖惠春、大容旅行社陳慶隆、捷達旅行社林翠玲、
    安宇旅行社朱玉青、永祥旅行社高敦梅、吉航旅行社張余淑
    娥、正洋旅行社吳義芳、旅祥旅行社張政宏、亦每旅行社張
    素女、燕邦旅行社章碧宜等代辦人員，持向外交部領事事務
    局申辦護照行使之，使承辦人員將冒用他人名義申請護照之
    不實事項登載於其職務上所掌之護照管理相關公文書，先後
    於八十七年十一月二十六日核發戊○○、乙○○；同年月三
    十日核發丙○○；同年十二月一日核發子○；同年月二日核
    發己○○、庚○○；九十年四月六日核發辛○○、九十年十
    一月七日核發林彩玉；八十八年一月四日、九十一年一月十
    四日核發丑○○；八十七年十一月三十、九十一年八月十五
    日核發甲○○（四十七年次）名義之護照，足以生損害於戊
    ○○、乙○○、丙○○、辛○○、己○○、丑○○、庚○○
    、子○及外交部領事事務局對於護照管理之正確性及公信力
    。得手後，再由甲○○以每本護照十五萬元之價格，以及含
    美國或加拿大簽證在內，每本護照二十五萬元至三十萬元之
    價格；含日本簽證在內，每本護照二十萬元之價格，郵寄至
    大陸地區售予真實姓名、年籍均不詳，綽號「阿和」之大陸
    地區成年男子，楊家輝每本可從中獲利二萬元至三萬元，餘
    歸甲○○所有。嗣因大陸地區人民鄭秀菁於八十七年十二月
    二十四日持變造之戊○○身分證及護照向美國在台協會辦理
    千證實，為承辦人員察覺報警處理，扣得換貼鄭秀菁照片之
    變造戊○○身分證一張後，循線查獲上情，並扣得乙○○、
    己○○及庚○○名義聲請之護照各一本。
  (二)自八十七年九月間起，與真實姓名、年籍均不詳，綽號「阿
    和」之大陸地區成年男子及綽號「龍毫」、「阿輝」、「阿
    鴻」之成年男子基於共同之犯意聯絡，分由真實姓名、年籍
    均不詳，綽號「龍毫」、「阿輝」、「阿鴻」之成年男子負
    責踱外以每張身分證三萬五千元之代價，收購與之有犯意聯
    絡之洪浴津、黃良溢、王泰鏈、廖道明、楊忠、粘清煙、顏
    金俊、郭一志、蔡勝豐、邱傳和、李林陽、黃德勝、游連春
    、鄭高貴、羅新泉身分證，持交甲○○，再由甲○○在不詳
    地點，將該綽號「阿和」之大陸地區成年男子所交付與其等
    有犯意聯絡之真實姓名、年籍均不詳之大陸地區成年男女照
    片換貼在洪浴津、黃良溢、王泰鏈、廖道明、楊忠、粘清煙
    、顏金俊、郭一志、蔡勝豐、邱傳和、李林陽、黃德勝、游
    連春、鄭高貴、羅新泉身分證上之方式予以變造後，再將變
    造之洪浴津、楊忠、李林楊、黃德勝、游連春、鄭高貴、羅
    新泉身分證交由不知情之世界旅行社、洋洋旅行社、三竹旅
    行社之代辦人員，持向外交部領事事務局申辦護照行使之，
    使承辦人員將冒用他人名義申請護照之不實事項登載於其職
    務上所掌之護照管理相關公文書上，先後核發洪浴津、楊忠
    、李林楊、黃德勝、游連春、鄭高貴、羅新泉名義之護照，
    足以生損害於外交部領事事務局對於護照管理之正確性及公
    信力。得手後，甲○○再以上述價格及方式將洪浴津、黃德
    勝、游連春、鄭高貴名義之護照售予真實姓名、年籍均不詳
    ，綽號「阿和」之大陸地區成年男子。嗣於八十八年四月十
    六日晚上七時三十分許，甲○○與不知情之快遞送件人員約
    在臺北市○○路與中原街口拿取代辦核發完成之李林楊、楊
    忠及羅新泉名義之護照時，為警當場查獲，並扣得件人員約
    在臺北市○○路與中原街口拿取代辦核發完成之李林楊、楊
    忠及羅新泉名義之護照時，為警當場查獲，並扣得李林楊、
    楊忠及羅新泉之護照各一本及變造之羅新泉、黃良溢、王泰
    鏈身分證各一張。
  (三)甲○○因知其於上開時、地為警查獲遭通緝在案，為逃避警
    方查緝並順利出入國境起見，遂於八十八年二月初某日，在
    臺北縣三重市○○○路附近，見吳敏瑞（業經臺灣桃園地方
    法院以九十一年度訴字第五三四號刑事判決判處拘役五十日
    ，如易科罰金，以三百元折算一日，緩刑二年確定）係一腦
    性麻痺患者，遂上前遊說以二萬元代價向吳敏瑞收購身分證
    件，經吳敏瑞應允後，二人即基於共同之犯意聯絡，分由吳
    敏瑞於八十八年二月初某日，將身分證、國民兵證明書及戶
    口名簿等證件資料持交甲○○，由甲○○在不詳地點以將自
    己照片換貼在吳敏瑞身分證上之方式，變造吳敏瑞身分證後
    ，再將變造之吳敏瑞身分證交由不知情之旅行社代辦人員彭
    秀蘭，持向外交部領事事務局申辦護照行使之，使承辦人員
    將冒用他人名義申請護照之不實事項登載於其職務上所掌之
    護照管理相關公文書上，據以核發吳敏瑞名義之護照，足以
    生損害於外交部領事事務局對於護照管理之正確性及公信力
    。得手後，甲○○遂自八十八年三月二十六日起至八十八年
    十月五日止，持上開冒用吳敏瑞名義請領之護照，入境、出
    境臺灣多次。
  (四)於八十八年八月初某日，甲○○與另案遭通緝中之丁○○（
    業經臺灣桃園地方法院以九十一年度訴字第五三四號刑事判
    決判處有期徒刑六月，如易科罰金，以三百元折算一日確定
    ），基於共同之犯意聯絡，分由丁○○將其照片持交甲○○
    後，由甲○○在不詳地點，以將丁○○照片換貼在無犯意聯
    絡之癸○○所遺失之身分證上之方式，變造癸○○身分證，
    再將變造之癸○○身分證交由不知情之旅行社代辦人員，持
    向外交部領事事務局申辦護照行使之，使承辦人員將冒用他
    人名義申請護照之不實事項登載於其職務上所掌之護照管理
    相關公文書上，據以核發癸○○名義之護照，足以生損害於
    癸○○及外交部領事事務局對於護照管理之正確性與公信力
    。俟丁○○取得以癸○○名義請領之護照後，即自八十八年
    九月十八日起至八十九年一月三日止，持冒用癸○○名義請
    領之護照，入境、出境臺灣多次。嗣於九十年八月二十八日
    下午二時三十分許，丁○○持用冒用癸○○模易請領之護照
    自澳門搭機前往新加坡時，為澳門警方查獲後遣返回台，並
    扣得癸○○名義之護照一本。
  (五)八十九年二月間某日，甲○○為逃避追緝，復經由不知情之
    楊淳皓（業經臺灣高等法院判決無罪確定）透過李魁榮（業
    經臺灣桃園地方法院以九十一年度訴字第五三四號刑事判決
    判處拘役五十日，如易科罰金，以三百元折算一日，緩刑二
    年確定）以三萬元之代價對外向高祥耀收購身分證，經高祥
    耀應允後，三人即基於共同之犯意聯絡，分由高祥耀於八十
    九年二月間某日，在臺北縣淡水鎮附近不詳地點將身分證、
    國民兵證明書及戶口名簿等證件資料持交李魁榮，由甲○○
    在不詳地點以將自己照片換貼在高祥耀身分證上之方式，變
    造高祥耀身分證後，再將變造之高祥耀身分證交由不知情之
    旅行社代辦人員，於八十九年三月二日持向外交部領事事務
    局申辦護照行使之，使承辦人員將冒用他人名義申請護照之
    不實事項登載於其職務上所掌之護照管理相關公文書上，據
    以核發高祥耀名義之護照，足以生損害於外交部領事事務局
    對於護照管理之正確性及公信力。得手後，甲○○遂自八十
    九年四月三十日起至八十九年六月二十八日止，持上開冒用
    高祥耀名義請領之護照，入境、出境臺灣多次。嗣於八十九
    年六月二十八日，甲○○持上開以冒用高祥耀名義請領之護
    照，搭乘澳門航空ＮＸ—六一二號班機入境時，在桃園中正
    機場為警逮捕，並當場扣得前開高祥耀名義請領之護照一本
    、業已換貼甲○○照片之變造高祥耀身分證一張。
  (六)甲○○與王憲成（另案通緝中）、商國樑、何承軒、孫克勤
    （均經臺灣桃園地方法院另案以九十一年度訴字第五三四號
    刑事判決確定）及真實姓名、年籍均不詳，綽號「胖子」、
    「小蔣」、「阿輝」、「黃先生」之成年男子，基於共同之
    犯意聯絡，自八十七年十二月底某日起至八十九年六月二十
    九日止，分由甲○○以三萬元之代價，收購與其等有犯意聯
    絡之張志國、楊政弘、鄭勝回、李崇多、潘炳辰（均經臺灣
    桃園地方法院另案以九十三年度簡字第三一九號刑事簡易判
    決確定）身分證，並經由真實姓名、年籍均不詳，綽號「阿
    輝」、「黃先生」之成年男子對外取得無犯意聯絡之董其耀
    、羅金錄、王天順、陳政雄、莊金進、廖尊恭、黃淑玲、姚
    文財、蔡勝豐、郭一志、周建宏、許合文、侯麗英、藍淑伶
    、洪道明、鄭淑芬、寅○○等人遺失或遭詐騙之身分證後，
    由真實姓名、年籍均不詳之成年人在大陸地區招攬欲偷渡之
    大陸地區人民，安排自福建省平潭附近搭乘漁船至公海附近
    ，轉搭漁船在屏東林園附近偷渡上岸，再由真實姓名年籍均
    不詳之成年男子接應後，交由在台親友或甲○○安排藏匿於
    臺北縣三重市、三峽鎮、新莊等地區，先後使大陸地區成年
    人劉珠弟、陳發金、陳方銀、吳元泉、陳敏、陳睦華、朱宗
    陽、金敏會、真實姓名、年籍均不詳，自稱名為「陳朝輝」
    之大陸地區成年人及真實姓名、年籍均不詳之大陸地區成年
    人偷渡入境來台後，再將上開偷渡入境來台之大陸地區成年
    人之照片換貼在上開人等身分證上之方式予以變造，並先後
    在董其耀、羅金錄、王天順、陳政雄、莊金進、廖尊恭、黃
    淑玲、姚文財、蔡勝豐、郭一志、周建宏、許合文、侯麗英
    、藍淑伶、洪道明、鄭淑芬、寅○○之普通護照入出境許可
    申請書上偽造董其耀、羅金錄、王天順、陳政雄、莊金進、
    廖尊恭、黃淑玲、姚文財、蔡勝豐、郭一志、周建宏、許合
    文、侯麗英、藍淑伶、洪道明、鄭淑芬、寅○○署押之方式
    ，偽造普通護照入出境許可申請書後，一併交由不知情之旅
    行社代辦人員，持向外交部領事事務局申辦護照行使之，使
    承辦人員將冒用他人名義申請護照之不實事項登載於其職務
    上所掌之護照管理相關公文書上，據以核發護照及簽證，抑
    或由甲○○、商國樑將請領完成之護照及簽證，以及上開以
    換貼甲○○照片之吳敏瑞、丁○○身分證所請領之吳敏瑞、
    丁○○名義護照，分別攜至大陸、香港、泰國等地換貼大陸
    地區人民照片予以變造後，再交由偷渡入境之大陸地區人民
    持用，伺機於孫克勤、何承軒或綽號「小蔣」等人帶領掩護
    下，自桃園中正機場或高雄小港機場搭機離境，致生損害於
    董其耀、羅金錄、王天順、陳政雄、莊金進、廖尊恭、黃淑
    玲、姚文財、蔡勝豐、郭一志、周建宏、許合文、侯麗英、
    藍淑伶、洪道明、鄭淑芬、寅○○及外交部領事事務局對於
    護照管理之正確性及公信力。嗣真實姓名、年籍均不詳，綽
    號「小蔣」之成年男子，先後於八十八年一月一日、八十八
    年二月一日、八十八年六月二十八日、八十八年七月二十四
    日、八十九年一月二十八日帶領協助分別持用郭一志、蔡勝
    豐、董其耀、羅金錄、周建宏、王天順、張志國名義護照之
    大陸地區成年男子陳睦華、陳敏、劉珠弟、陳發金、朱宗陽
    、真實姓名、年籍均不詳之成年男子、陳方銀，自桃園中正
    機場搭機離境時；何承軒於八十九年三月二十一日，以美金
    三千元之代價受甲○○委託帶領協助持用陳政雄名義護照之
    大陸地區成年男子吳元泉，自高雄小港機場搭機離境時；孫
    克勤於八十九年一月十五日，帶領協助持用吳敏瑞名義護照
    之真實姓名、年籍均不詳大陸地區成年男子，自高雄小港機
    場搭機離境時；不知情之楊淳皓於八十九年三月十七日上午
    七時許，攜帶以換貼成真實姓名、年籍均不詳，自稱名為「
    陳朝輝」之大陸地區成年男子照片之丁○○身分證所請領之
    陳朝輝護照出境時；甲○○持用高祥耀名義請領之護照於八
    十九年六月二十八日搭機入境時；以及持用鄭淑芬名義護照
    之大陸地區成年女子金敏會於九十年九月間偷渡入境時，先
    後為警查獲，進而循線查獲上情。
二、案經臺北市政府警察局大安分局報請臺灣臺北地方法院檢察
    署檢察官偵查起訴，以及臺灣臺北地方法院檢察署檢察官、
    臺灣桃園地方法院檢察署檢察官、臺灣士林地方法院檢察署
    檢查官移送本院併案審理。
    理    由
一、上開犯罪事實業據被告甲○○於本院審理時坦認在卷，犯罪
    事實(一)部分，核與證人吳雲亮、甲○○（四十七年次）、林
    彩玉於警、偵詢中及本院八十八年度訴字第一六三四號案件
    審理時、證人鄭秀菁於警詢時、證人戊○○、乙○○、丙○
    ○、己○○、庚○○、子○於警詢及本院八十八年訴字第一
    六三四號案件審理時、證人辛○○、丑○○於警詢時所證述
    之情節相符，並經證人黃芯怡、廖惠春、陳慶隆、林翠玲、
    朱玉青、高敦梅、張余淑娥、吳義芳、張政宏、張素女、章
    碧宜即代為辦理護照及簽證之旅行社人員於警詢時證述在卷
    ，並有外交部領事事務局九十三年三月三十日所發領一字第
    ０九三五二０六二二二０號、九十三年八月十六日領一字第
    ０九三五二三０六五００號函暨函覆之戊○○、乙○○、丙
    ○○、己○○、庚○○、子○、辛○○、丑○○、甲○○、
    林彩玉之普通護照申請書影本、本院八十八年易字第七二八
    號刑事判決各一份在卷可稽（本院八十八年度訴字第一六三
    四號卷(一)第一五八頁至第一七八頁），且有如附表編號一(1)
    、二(1)所示之物扣案可佐；犯罪事實(二)部分（亦即臺灣臺北
    地方法院檢察署檢察官八十八年度偵字第九二一三號移送併
    辦部分），並經證人林宏泉於警詢時證述在卷，且經將扣案
    如附表編號三(1)所示之羅新泉、黃良溢、王泰鏈之身分證，
    送交內政部警政署刑事警察局鑑定結果，其上照片確有重複
    黏貼痕跡，有遭換貼照片片之虞，亦有該局八十八年四月十
    五日刑鑑字第三四九一四號、同年四月一日刑鑑字第三０一
    二五號鑑驗通知書暨鑑驗照片各一份在卷可稽，並有羅新泉
    護照申請書一份附卷足憑及如附表編號三(1)、四(1)所示之物
    扣案可佐；犯罪事實(三)、(四)部分（亦即臺灣士林地方法院檢
    察署檢察官九十一年度偵字第六五八六號），並據證人吳敏
    瑞、癸○○於警詢時分別證述在卷，且經證人丁○○於警、
    偵詢中證述不會，復有吳敏瑞普通護照入出境許可申請書、
    內政部警政署入出境管理局九十年十一月二日（九十）境仁
    字第一一０八九一號函暨函覆之癸○○普通護照入出境許可
    申請書、護照影本、該局九十年十一月十五日（九十）境信
    英字第六八八二０號函暨函覆之入出境資料各一份在卷可稽
    ；犯罪事實(五)、(六)部分（亦即臺灣桃園地方法院檢察署檢察
    官八十九年度偵字第九五二九號、第一０四六０號、第一四
    ０三四號），並經證人楊政弘、孫克勤、丁○○於警詢時及
    偵查中，以及證人楊淳皓、商國樑於警詢時證述在卷，且據
    證人蔡勝豐、黃淑玲、郭一志、周建宏、侯麗英、洪道明、
    朱雪珍於警詢及偵查中，以及證人許合文、藍淑伶、羅金錄
    、王天順、寅○○、鄭淑芬於警詢時證述無訛，此外，並有
    董其耀、羅金錄、王天順、張志國、陳政雄、楊政弘、吳敏
    瑞、鄭勝回、莊金進、黃淑玲、姚文財、鄭淑芬、寅○○、
    許合文、侯麗英、藍淑伶普通護照入出境許可申請書、何承
    軒、吳敏瑞、羅金錄、楊政弘、鄭勝回、黃淑玲、丁○○之
    入出境紀錄查詢資料各一份附卷可按（臺灣桃園地方法院檢
    察署偵字第一四０三四號卷第一七四頁至第一八九頁、第一
    九一頁至第一九九頁）。總此，足徵被告上開自白符實可採
    ，其上開犯行洵堪認定。
二、按被告行為後，刑法部分條文業於九十四年一月七日修正，
    九十四年二月二日公布，九十五年七月一日施行，現行刑法
    第二條第一項規定：「行為後法律有變更者，適用行為時之
    法律。但行為後之法律有利於行為人者，適用最有利於行為
    人之法律。」，上開規定乃與刑法第一條罪刑法定主義契合
    ，而貫徹法律禁止溯及既往原則，係規範行為後法律變更所
    生新舊法律比較適用之準據法，是刑法第二條本身雖經修正
    ，但刑法第二條既屬適用法律之準據法，本身尚無比較新舊
    法之問題，應一律適用裁判時之現行刑法第二條規定以決定
    適用之刑罰法律，先予敘明。而本次刑法修正之比較新舊法
    ，應就罪刑有關之共犯、未遂犯、想像競合犯、牽連犯、連
    續犯、結合犯，以及累犯加重、自首減輕暨其他法定加減原
    因（如身分加減）與加減例等一切情形，綜其全部罪刑之結
    果而為比較（最高法院九十五年五月二十三日九十五年度第
    八次刑庭會議決議參照）。茲查：
  (一)修正前刑法第二十八條規定：「二人以上共同實施犯罪之行
    為者，皆為正犯」，修正施行後之規定則為：「二人以上共
    同實行犯罪之行為者，皆為正犯」，本條之修正理由係為排
    除陰謀共同正犯、預備共同正犯於本條所規定之正犯之外，
    僅為文字修正，自無新舊法之比較問題。被告與上開犯罪事
    實(一)至(六)所示有犯意聯絡之共犯，就各該犯行間，均係共同
    實行犯罪行為之共同正犯，自應適用修正後刑法第二十八條
    ，論以共同正犯。
  (二)刑法第五十六條連續犯之規定，業經修正刪除，此刪除雖非
    犯罪構成要件之變更，但顯已影響行為人刑罰之法律效果，
    自屬法律有變更，應依新法第二條第一項規定為新舊法之比
    較（最高法院九十五年第八次刑事庭會議決議參照）。新法
    修正施行後，被告上開先後多次行使偽造私文書、行使變造
    特種文書、行使使公務員登載不實文書及使大陸地區人民非
    法進入臺灣地區之犯行，即須分論併罰，是比較新舊法之結
    果，均應適用較有利於被告之行為時法律即修正前刑法第五
    十六條規定，論以連續犯。
  (三)被告行為後，刑法第五十五條後段有關牽連犯之規定業已刪
    除，是於新法修正施行後，被告上開先後多次行使偽造私文
    書、行使變造特種文書、行使使公務員登載不實行使使公務
    員登載不實文書及使大陸地區人民非法進入臺灣地區之犯行
    ，即須分論併罰。惟依修正前刑法第五十五條後段規定，被
    告所犯上開數罪間，顯有方法、結果之牽連犯裁判上一罪關
    係，而應從一重之行使偽造私文書罪處斷。茲比較修正前、
    後之刑罰法律，自以被告行為時之法律較有利於被告，應適
    用修正前刑法第五十五條後段牽連犯之規定。
  (四)刑法第二百十六條、第二百十二條、第二百十四條之行使變
    造特種文書罪及行使使公務員登載不實文書罪之法定刑分別
    為一年以下有期徒刑、拘役或三百元以下罰金，以及三年以
    下有期徒刑、拘役或五百元以下罰金，而修正後刑法施行法
    增訂第一條之一規定：「中華民國九十四年一月七日刑法修
    正施行後，刑法分則編所定罰金之貨幣單位為新臺幣。九十
    四年一月七日刑法修正時，刑法分則編未修正之條文定有罰
    金者，自九十四年一月七日刑法修正施行後，就其所定數額
    提高為三十倍。但七十二年六月二十六日至九十四年一月七
    日新增或修正之條文，就其所定數額提高為三倍。」，另刑
    法第三十三條第五款修正為：「主刑之種類如下：五、罰金
    ：新臺幣一千元以上，以百元計算之」，是依修正後之法律
    ，刑法第二百十六條、第二百十五條所得科處之罰金刑最高
    為新臺幣一萬五千元、最低為新臺幣一千元。然依據被告行
    為時之刑罰法律，即修正前刑法第三十三條第五款規定之罰
    金最低額一元計算，該罪之罰金刑最高分別為銀元三千元及
    五千元，最低額為銀元一元，若換算為新臺幣，最高額雖與
    新法分別同為新臺幣九千元及新臺幣一萬五千元，然最低額
    僅為新臺幣三元。是以，比較上述修正前、後之刑罰法律，
    自以被告行為時關於科罰金之規定較為有利。
  (五)又被告行為後臺灣地區與大陸地區人民關係條例第七十九條
    第一項規定，業於九十二年十月二十九日修正公布，自九十
    二年十二月三十一日施行，茲比較修正前臺灣地區與大陸地
    區人民關係條例第七十九條第一項：「違反第十五條第一款
    規定者，處五年以下有期徒刑、拘役或科或併科新台幣五十
    萬元以下罰金。」，以及修正後臺灣地區與大陸地區人民關
    係條例第七十九條第一項：「違反第十五條第一款規定者，
    處一年以上七年以下有期徒刑，得併科新臺幣一百萬元以下
    罰金。」之規定，以修正前臺灣地區與大陸地區人民關係條
    例第七十九條第一項之規定，對被告較為有利。
三、核被告所為，係犯刑法第二百十六條、第二百十條、第二百
    十二條、第二百十四條之行使偽造私文書、行使變造特種文
    書、行使使公務員登載不實文書及違反修正前臺灣地區與大
    陸地區人民關係條例第七十九條第一項之使大陸地區人民非
    法進入臺灣地區罪。被告上開偽造署押之行為為偽造私文書
    之階段行為，其偽造私文書、偽造特種文書、使公務員登載
    不實之低度行為應分別為行使偽造私文書、行使偽造特種文
    書、行使使公務員登載不實文書之高度行為所吸收，均不另
    論罪。被告利用不知情之旅行社代辦人員而為上開之行使偽
    造私文書、行使變造特種文書犯行，係屬間接正犯。被告與
    上開犯罪事實(一)至(六)所示有犯意聯絡之共犯，就各該犯行間
    ，均有犯意聯絡及行為分擔，均為共同正犯。又被告就上開
    犯罪事實(六)所示冒名請領董其耀、羅金錄、王天順、陳政雄
    、莊金進、廖尊恭、黃淑玲、姚文財、蔡勝豐、郭一志、周
    建宏、許合文、侯麗英、藍淑伶、洪道明、鄭淑芬、寅○○
    護照時，係將普通護照入出境許可申請書及變造之身分證同
    時持交不知情之代辦人員一併持向外交部領事事務局辦理，
    係同時犯行使偽造私文書及行使變造特種文書之犯行，為想
    像競合犯，應依刑法第五十五條規定，從一重之行使偽造私
    文書罪處斷。被告上開先後多次之行使偽造私文書、行使變
    造特種文書、行使使公務員登載不實文書及違反修正前臺灣
    地區與大陸地區人民關係條例第七十九條第一項之使大陸地
    區人民非法進入臺灣之犯行間，時間緊接，犯罪構成要件相
    同，均顯係基於概括犯意反覆為之，均應依修正前刑法第五
    十六條連續犯之規定，各以一罪論，並加重其刑。又其上開
    犯行間，有方法、結果之牽連犯關係，應依修正前刑法第五
    十五條規定，從一重之連續行使偽造私文書罪處斷。至被告
    上開如犯罪事實(二)至(六)所示犯行，雖未經起訴，然因與被告
    上開業經起訴並經本院論罪科刑如犯罪事實(一)所示之犯行間
    ，分別有連續犯及牽連犯之裁判上一罪關係，仍為起訴效力
    所及，本院自得併予審理。爰審酌被告犯罪之動機、目的、
    手段、正值壯年，不知戮力工作，反先後上開犯行、危害社
    會治安，所生危害及犯後坦承不諱之態度等一切情狀，量處
    如主文所示之刑。另按犯罪在中華民國九十六年四月二十四
    日以前者，除本條例另有規定外，有期徒刑、拘役或罰金，
    減其刑期或金額二分之一，九十六年七月四日制定公布，並
    自九十六年七月十六日施行之中華民國九十六年罪犯減刑條
    例第二條第一項第三款定有明文。本件被告上開犯行之犯罪
    時間，均在九十六年四月二十四日之前，復核無同條例所定
    不予減刑之情形，茲依同條例第二條第一項第三款規定，減
    其刑期二分之一。再者，扣案如附表一所示之物，均應分別
    依如附表一備註所示之理由之法條依據，併予宣告沒收。又
    如附表二編號一至編號十一所示之物，均係被告所有供本件
    犯罪所用或預備之物，業經被告於本院審理時供述在卷，應
    依刑法第三十八條第一項第二款規定，諭知沒收。至如附表
    二編號十二、十三所示之物，則經本院將之列於如附表一編
    號七(1)、編號八(1)、編號九(1)所示欄內予以諭知沒收在案，
    附此敘明。
四、本件公訴意旨另以：被告另與吳雲亮、壬○○、楊家輝、甲
    ○○（四十七年次）及林賽英基於共同使公務員登載不實之
    犯意聯絡及行為分擔，於八十七年十月間某日，先由吳雲亮
    安排壬○○前往大陸地區與林賽英辦理假結婚，再由壬○○
    於八十七年十一月十六日持相關辦理戶籍資料文件前往雲林
    縣虎林鎮戶政事務所申請辦理結婚登記及換發身分證，而使
    該管公務員將壬○○與林賽英結婚之不實事項登載於其職務
    上所掌管戶籍登記電子記錄上，並因而核發登載上開不實事
    項之身分證，足以生損害於國家對戶籍資料及人民身份關係
    管理之正確性，惟林賽英並未因而進入臺灣地區。因認被告
    涉有刑法第二百十四條之使公務員登載不實文書之罪嫌。
  (一)按犯罪事實應依證據認定之，無證據不得認定其犯罪事實；
    不能證明被告犯罪者，應諭知無罪之判決，刑事訴訟法第一
    百五十四條第二項、第三百零一條第一項分別定有明文。又
    事實之認定應憑證據，如不能發現相當證據或證據不足以證
    明者，自不能以推測或擬制之方法，以為裁判之基礎；而認
    定犯罪事實所憑之證據，雖不以直接證據為限，間接證據亦
    包括在內，然無論直接或間接證據，其為訴訟上之證明，須
    於通常一般之人均不致於有所懷疑，而得確信其為真實之程
    度者，始得據之為有罪之認定，倘其證明尚未達到此一程度
    ，而有合理性懷疑之存在時，即無從為有罪之認定，此有最
    高法院四十年台上字第八六號判例、七十六年台上字第四九
    八六號判例意旨可資參照。
  (二)公訴人認被告就此部分涉有使公務員登載不實文書罪嫌，無
    非係以被告之供述，證人吳雲亮、壬○○、甲○○（四十七
    年次）之於警詢及偵查中之證述，並有雲林縣虎尾鎮戶政事
    務所八十八年十二月二十三日雲虎戶字第四二三三號函暨函
    覆之壬○○申辦結婚登記資料一份在卷可稽，為主要論罪依
    據。惟訊據被告堅決否認涉有此部分之犯行，辯稱：證人壬
    ○○與大陸地區成年女子林賽英假結婚一事與其無關等語。
  (三)經查：證人壬○○確無與大陸地區成年女子林賽英結婚之真
    意，為使林賽英得以依親來台，始至大陸地區與林賽英辦理
    結婚，返台後，並前往雲林縣虎尾鎮戶政事務所辦理結婚登
    記之事實，固據證人壬○○於警、偵詢中及本院八十八年度
    訴字第一六三四號案件審理中坦認無訛，且有雲林縣虎尾鎮
    戶政事務所八十八年十二月二十三日雲虎戶字第四二三三號
    函暨函覆之壬○○申辦結婚登記資料各一份附卷可徵。然證
    人壬○○係因受證人吳雲亮及案外人陳虹伶以五萬元代價之
    邀，應允前往大陸地區，接受真實姓名、年籍均不詳，綽號
    「小林」之成年男子安排與大陸地區成年女子林賽英辦理結
    婚，返台後，則係證人吳雲亮陪同前往雲林縣虎尾鎮戶政事
    務所辦理結婚登記事宜，與被告無關，且與被告素不相識一
    節，亦經證人壬○○於本院上開刑事案件審理中證述在卷（
    本院八十八年度訴字第一六三四號卷(一)第七二頁、第二０一
    頁、第二０二頁），核與證人吳雲亮於本院上開刑事案件審
    理中所證稱：「林賽英是我在大陸認識的一個綽號『小林』
    的朋友的親戚，小林要我幫林賽英找一個臺灣老公，剛好我
    回來後與陳虹伶談起，陳虹伶就說剛好有一個人選，就是在
    場的壬○○，我也問過壬○○，經他同意後，我才請人幫壬
    ○○辦手續到大陸去‧‧‧」等語相符（本院上開刑事卷(一)
    第二０三頁）。是以，堪信被告辯稱：證人壬○○與大陸地
    區成年女子林賽英假結婚一事與其無關等語，屬實可採。此
    外，復查無其他積極證據足證被告涉有公訴人所指此部分之
    使公務員登載不實文書犯行，自屬不能證明被告犯罪，揆諸
    前揭規定與判例意旨，原應就此部分諭知無罪判決。然依公
    訴意旨係認被告此部分之犯行，與被告上開業經起訴並經本
    院論罪科刑之使公務員登載不實文書之犯行間，有修正前刑
    法第五十六條之連續犯之裁判上一罪關係，爰不另為無罪判
    決之諭知，附此敘明。
據上論斷，依刑事訴訟法第二百九十九條第一項前段，中華民國
九十六年罪犯減刑條例第二條第一項第三款、第七條，修正前臺
灣地區與大陸地區人民關係條例第七十九條第一項，刑法第二條
第一項、第二十八條、第二百十六條、第二百十條、第二百十二
條、第二百十四條、第二百十九條、第三十八條第一項第二款、
第三款，修正前刑法第五十六條、第五十五條，判決如主文。
本案經檢察官孫小萍到庭執行職務。
中　　華　　民　　國　　96　　年　　10　　月　　30　　日
                        臺灣臺北地方法院刑事第十五庭
                            審判長法  官  廖紋妤
                                  法  官  邱蓮華
                                  法  官  吳麗英
上正本證明與原本無異。
如不服本判決，應於判決送達後10日內向本院提出上訴狀（應抄
附繕本）。告訴人或被害人如對於本判決不服者，應具備理由請
求檢察官上訴，其上訴期間之計算係以檢察官收受判決正本之日
期為準。
                                  書記官  田華仁
中　　華　　民　　國　　96　　年　　11　　月　　6 　　日
附錄本案論罪科刑法條：
刑法第二百十條：
偽造、變造私文書，足以生損害於公眾或他人者，處五年以下有
期徒刑。
刑法第二百十二條：
偽造、變造護照、旅券、免許證、特許證及關於品行、能力服務
或其他相類之證書、介紹書，足以生損害於公眾或他人者，處一
年以下有期徒刑、拘役或三百元以下罰金。
刑法第二百十四條：
明知為不實之事項，而使公務員登載於職務上所掌之公文書，足
以生損害於公眾或他人者，處三年以下有期徒刑、拘役或五百元
以下罰金。
刑法第二百十六條：
行使第二百十條至第二百十五條之文書者，依偽造、變造文書或
登載不實事項或使登載不實事項之規定處斷。
修正前臺灣地區與大陸地區人民關係條例第七十九條
違反第十五條第一款規定者，處五年以下有期徒刑、拘役或科或
併科新臺幣五十萬元以下罰金。
以犯前項之罪為常業者，處一年以上七年以下有期徒刑，得併科
新臺幣一百萬元以下罰金。
第一項之未遂犯罰之。
【附表一】
┌──┬───────────────────┬─────────────────┐
│編號│應 併 諭 知 沒 收 物 品 名 稱 及 數 量│備                             註 │
├──┼───────────────────┼─────────────────┤
│    │(1)扣案換貼在戊○○身分證上之大陸地區女│共犯鄭秀菁及提供照片換貼身分證之真│
│    │  子鄭秀菁照片一張。                  │實姓名、年籍均不詳大陸地區成年男女│
│    │(2)未扣案換貼在乙○○、丙○○、辛○○、│所有，供被告本件犯罪所用之物，未扣│
│ 一 │  己○○、庚○○、子○、林彩玉身分證上│案部分無法證明均已滅失，均應依刑法│
│    │  之大陸地區成年男子照片各一張。      │第三十八條第一項第二款規定，併予宣│
│    │(3)未扣案換貼在甲○○（四十七年次      │告沒收。                          │
│    │  ）、丑○○身分證上之大陸地區人民照片│                                  │
│    │  各二張。                            │                                  │
├──┼───────────────────┼─────────────────┤
│    │(1)扣案戊○○、乙○○、己○○、庚○○名│共犯鄭秀菁及提供照片換貼身分證之真│
│    │  義之護照各一本。                    │實姓名、年籍均不詳之大陸地區成年男│
│ 二 │(2)未扣案之丙○○、辛○○、丑○○、王全│女因犯罪所得之物，未扣案部分無法證│
│    │  成（四十七年次）、林彩玉名義之護照各│明均已滅失，均應依刑法第三十八條第│
│    │  一本。                              │一項第三款規定，併予宣告沒收。    │
│    │                                      │                                  │
├──┼───────────────────┼─────────────────┤
│    │(1)扣案換貼在羅新泉、黃良溢、王泰鏈身分│共犯即提供照片換貼身分證之真實姓名│
│    │  證上之真實姓名、年籍均不詳大陸地區成│、年籍均不詳大陸地區成年男女所有，│
│    │  年男子照片各一張。                  │供被告本件犯罪所用之物，未扣案部分│
│ 三 │(2)未扣案換貼在洪浴津、廖道明、楊忠、粘│無法證明均已滅失，均應依刑法第三十│
│    │  清煙、顏金俊、郭一忠、蔡勝豐、邱傳和│八條第一項第二款規定，併予宣告沒收│
│    │  、李林楊、黃德勝、游連春、鄭高貴身分│。                                │
│    │  證上之真實姓名、年籍均不詳大陸地區成│                                  │
│    │  年男女照片各一張。                  │                                  │
├──┼───────────────────┼─────────────────┤
│    │(1)扣案李林楊、楊忠、羅新泉名義之護照各│共犯即提供照片換貼身分證之真實姓名│
│    │  一本。                              │、年籍均不詳大陸地區成年男女因犯罪│
│ 四 │(2)未扣案洪浴津、黃德勝、游連春、鄭高貴│所得之物，未扣案部分無法證明均已滅│
│    │  名義之護照各一本。                  │失，均應依刑法第三十八條第一項第三│
│    │                                      │款規定，併予宣告沒收。            │
├──┼───────────────────┼─────────────────┤
│    │(1)未扣案換貼在吳敏瑞身分證上之被告王全│(1)被告甲○○所有，供其本件犯罪所用│
│    │  成照片一張。                        │  之物，雖未扣案，然無法證明業已滅│
│    │                                      │  失，應依刑法第三十八條第一項第二│
│ 五 │                                      │  款規定，併予宣告沒收。          │
│    │(2)未扣案吳敏瑞名義之護照一本。        │(2)被告甲○○因犯罪所得之物，雖未扣│
│    │                                      │  案，然無法證明已滅失，應依刑法第│
│    │                                      │  三十八條第一項第三款規定，併予宣│
│    │                                      │  告沒收。                        │
├──┼───────────────────┼─────────────────┤
│    │(1)未扣案換貼在變造癸○○身分證上之李俊│(1)共犯丁○○所有，供其本件犯罪所用│
│    │  賢照片一張。                        │  之物，雖未扣案，然無法證明業已滅│
│    │                                      │  失，應依刑法第三十八條第一項第二│
│ 六 │                                      │  款規定，併予宣告沒收。          │
│    │(2)扣案癸○○名義之護照一本。          │(2)共犯丁○○因犯罪所得之物，應依刑│
│    │                                      │  法第三十八條第一項第三款規定，併│
│    │                                      │  予宣告沒收。                    │
├──┼───────────────────┼─────────────────┤
│    │(1)扣案換貼在變造高祥耀身分證上之被告王│(1)被告甲○○所有，供其本件犯罪所用│
│    │  全成照片一張。                      │  之物，雖未扣案，然無法證明業已滅│
│    │                                      │  失，應依刑法第三十八條第一項第二│
│ 七 │                                      │  款規定，併予宣告沒收。          │
│    │(2)扣案高祥耀名義之護照一本。          │(2)被告甲○○因犯罪所得之物，雖未扣│
│    │                                      │  案，然無法證明已滅失，應依刑法第│
│    │                                      │  三十八條第一項第三款規定，併予宣│
│    │                                      │  告沒收。                        │
├──┼───────────────────┼─────────────────┤
│    │(1)扣案換貼在黃淑玲身分證上之大陸地區成│共犯即提供照片換貼身分證之大陸地區│
│    │  年女子照片一張。                    │成年人陳睦華、陳敏、劉珠弟、陳發金│
│    │(2)未扣案換貼在張志國、楊政弘、鄭勝回、│、朱宗陽、陳方銀、吳元泉、金敏會、│
│    │  李崇多、潘炳辰、董其耀、羅金錄、王天│真實姓名、年籍均不詳，自稱名為「陳│
│    │  順、陳政雄、莊金進、廖尊恭、姚文財、│朝輝」及真實姓名、年籍詳之成年人所│
│ 八 │  蔡勝豐、郭一志、周建宏、許合文、侯麗│有，供被告本件犯罪所用之物，未扣案│
│    │  英、藍淑伶、洪道明、鄭淑芬、寅○○身│部分無法證明均已滅失，均應依刑法第│
│    │  分證上之大陸地區成年人陳睦華、陳敏、│三十八條第一項第二款規定，併予宣告│
│    │  劉珠弟、陳發金、朱宗陽、陳方銀、吳元│沒收。                            │
│    │  泉、金敏會、真實姓名、年籍均不詳，自│                                  │
│    │  稱名為「陳朝輝」及真實姓名、年籍均不│                                  │
│    │  詳之成年人照片各一張。              │                                  │
├──┼───────────────────┼─────────────────┤
│    │(1)扣案王天順名義之護照一本。          │共犯即提供照片換貼身分證之大陸地區│
│    │(2)未扣案之張志國、楊政弘、鄭勝回、李崇│成年人陳睦華、陳敏、劉珠弟、陳發金│
│    │  多、潘炳辰、董其耀、羅金錄、陳政雄、│、朱宗陽、陳方銀、吳元泉、金敏會、│
│ 九 │  莊金進、廖尊恭、姚文財、蔡勝豐、郭一│真實姓名、年籍均不詳，自稱名為「陳│
│    │  志、周建宏、許合文、侯麗英、藍淑伶、│朝輝」及真實姓名、年籍詳之成年人因│
│    │  洪道明、鄭淑芬、寅○○護照各一本。  │犯罪所得之物，未扣案部分無法證明均│
│    │                                      │已滅失，均應依刑法第三十八條第一項│
│    │                                      │第三款規定，併予宣告沒收。        │
├──┼───────────────────┼─────────────────┤
│    │未扣案在董其耀、羅金錄、王天順、陳政雄│均係偽造之署押，應依刑法第二百十九│
│    │、莊金進、廖尊恭、姚文財、黃淑玲、蔡勝│條規定，併予宣告沒收。            │
│    │豐、郭一志、周建宏、許合文、侯麗英、藍│                                  │
│    │淑伶、洪道明、鄭淑芬、寅○○之普通護照│                                  │
│ 十 │入出境許可申請書上偽造之董其耀、羅金錄│                                  │
│    │、王天順、陳政雄、莊金進、廖尊恭、姚文│                                  │
│    │財、黃淑玲、蔡勝豐、郭一志、周建宏、許│                                  │
│    │合文、侯麗英、藍淑伶、洪道明、鄭淑芬、│                                  │
│    │寅○○署押各一枚。                    │                                  │
└──┴───────────────────┴─────────────────┘
【附表二】
┌──┬───────────────────────────┐
│編號│扣    案     物    品     名    稱     及    數     量│
├──┼───────────────────────────┤
│ 一 │身分證護貝膠膜十五盒                                  │
├──┼───────────────────────────┤
│ 二 │戳章二枚                                              │
├──┼───────────────────────────┤
│ 三 │印章五枚                                              │
├──┼───────────────────────────┤
│ 四 │甲○○照片七張                                        │
├──┼───────────────────────────┤
│ 五 │行動電話申請書一份及0000000000號ＳＩＭ卡一張│
├──┼───────────────────────────┤
│ 六 │鄭勝回戶口名簿及身分證影本各一份                      │
├──┼───────────────────────────┤
│ 七 │身分證影本五份                                        │
├──┼───────────────────────────┤
│ 八 │提款卡四張                                            │
├──┼───────────────────────────┤
│ 九 │中正機場現場圖一本                                    │
├──┼───────────────────────────┤
│ 十 │黃淑玲存摺一本                                        │
├──┼───────────────────────────┤
│十一│吳敏瑞汽車駕駛執照一張                                │
├──┼───────────────────────────┤
│十二│變造之黃淑玲、高祥耀身分證各一張                      │
├──┼───────────────────────────┤
│十三│以王天順名義請領之護照一本                            │
└──┴───────────────────────────┘
